【裁判字號】    92,上訴,749
【裁判日期】    920630
【裁判案由】    公共危險等
【裁判全文】
臺灣高等法院高雄分院刑事判決                    九十二年度上訴字第七四九號
    上  訴  人  台灣高雄地方法院檢察署檢察官
    被      告  乙○○
    被      告  戊○○
    被      告  丁○○
    被      告  甲○○
    被      告  丙○○
右上訴人因被告等公共危險等案件，不服台灣高雄地方法院九十二年度訴字第三二
號中華民國九十二年三月二十一日第一審判決（起訴案號：台灣高雄地方法院檢察署
九十一年度偵字第七四六０、八五四０、二七六一八號），提起上訴，本院判決如左
：
    主  文
上訴駁回。
    事  實
一、乙○○明知其所有坐落高雄縣美濃鎮○○段七五三及七五四地號土地，為業經公
    告實施區域計畫中之非都市土地，且於高雄縣政府所編之非都市土地分區使用計
    劃中，其編定使用種類係屬特定農業區農牧用地，且該土地緊鄰供公眾人車往來
    之產業道路，竟違反其編定使用種類之管制，並與楊順益（未經檢察官起訴）共
    同基於淘空路基之犯意聯絡，僱用楊順益駕駛挖土機，於民國九十一年一月二十
    七日上午十時許，在上開土地挖取砂石，挖掘出深約二十公尺之坑洞，淘空路基
    ，致生公眾人、車往來之危險。經高雄縣政府於九十一年二月二十七日以府地用
    字第０九一００二四五三九號函命令其於文到後七日內恢復原狀之通知，乙○○
    於同年三月一日收受前開函文後，竟仍不依限變更土地使用。
二、案經高雄縣政府及高雄縣政府警察局旗山分局移送臺灣高雄地方法院檢察署檢察
    官偵查起訴。
    理  由
壹、被告乙○○部分：
一、訊據被告乙○○直承認有僱用楊順益駕駛挖土機於前開土地挖掘達二十公尺深，
    且該處緊鄰產業道路，並有收受縣府要求限期回復土地原狀之函文等之事實不諱
    ，惟辯稱：只是要改良土地，有用圍牆圍起來云云。
二、經查：
  (一)右揭事實，有高雄縣政府九十一年二月二十七日府地用字第０九一００二四五三
    九號函及被告收受之送達回證各一件附卷可稽（見八五四０號偵查卷第十一至十
    三頁），前開函文內容係以被告未經核准於前開土地進行土石改良，已違反區域
    計畫法第十五條規定，限被告於文到後七日內變更、停止使用或恢復作依法容許
    使用之項目，而被告係於九十一年三月一日收受前開函文，至同年三月十三日止
    ，被告未依規定期限變更土地使用，亦有高雄縣美濃鎮公所九十一年三月二十九
    日九一美鎮字第三七０四號函一件及所附前開土地照片一幀附卷可證（見八五四
    ０號偵查卷第二十六、二十七頁）。
  (二)此外，復有前土地所有權狀影本、現場查獲紀錄表、土地實地丈量圖各一件及現
    場照片十一張附卷可考。由前開照片顯示之狀況及紀錄表所載內容可知，被告僱
    用案外人楊順益駕駛挖土機沿其所有之高雄縣美濃鎮○○段七五四地號土地與產
    業道路挖掘，深達二十公尺，如屬改良土壤，自無挖掘二十公尺深之必要，此行
    為嚴重淘空相鄰之路基，被告並未做任何補救措施，如遇雨季，將導致路基立即
    流失，對往來於該產業道路之人車產生極大之危險，被告辯以有加圍牆區隔云云
    ，但此並非鋼筋水泥材質之連續壁擋土墻，豈能防止與該深坑相鄰產業道路之路
    基淘空或崩塌，所辯顯係卸責之詞，不足採信，本件事證明確，被告犯行已堪認
    定。
三、核被告乙○○所為，係犯刑法第一百八十五條第一項妨害公眾往來安全罪及區域
    計畫法第二十二條未依限變更土地使用罪。被告與案外人楊順益就刑法第一百八
    十五條第一項妨害公眾往來安全罪犯行，有犯意之聯絡及行為之分擔，皆為共同
    正犯。被告僱用案外人楊順益駕駛挖土機挖掘土地之動作雖有數次，惟係利用同
    一犯罪機會接續為之，為接續犯。被告所犯上開二罪，犯意各別，行為不同，應
    分論併罰。
四、原審就被告乙○○部分，依區域計畫法第二十二條、刑法第十一條、第二十八條
    、第一百八十五條第一項、第四十一條、第五十一條第五款、罰金罰鍰提高標準
    條例第二條，並審酌被告於本件犯行前並無前科，為採取砂石而違法進行開挖私
    有土地，因而危害產業道路往來人車安全，犯後坦承大部分犯行，態度尚稱良好
    等一切情狀，分別量處淘空路基之公共危險罪有期徒刑六月，違反區域計畫法罪
    有期徒刑四月，定執行刑有期徒刑九月，並均依法諭知如易科罰金以銀元三佰元
    即新臺幣玖佰元折算壹日。其認事用法尚無不合，量刑亦稱妥適，檢察官此部分
    上訴意旨，指摘原判決量刑過輕不當，並無可取，為無理由，應予駁回。
貳、被告戊○○、丁○○、甲○○、丙○○部分：
一、公訴意旨略以：前揭乙○○之行為，甲○○、丙○○、戊○○、丁○○與乙○○
    基於犯意聯絡，於九十一年三月七日，由乙○○僱用不詳姓名之男子駕駛挖土機
    ，在上開土地挖掘以採取砂石，挖取之深度達二十餘公尺，另甲○○僱用戊○○
    駕駛其所有之車號Ｋ五—七五三號砂石車，丙○○僱用彭義勝駕駛車號ＨＳ—六
    七○號砂石車，丁○○駕駛其所有車號ＷＩ—○八五號砂石車，將挖取之砂石外
    運，致生公眾人、車往來之危險。嗣於九十一年三月七日十四時三十分許為警當
    場查獲，認被告戊○○、丁○○、甲○○、丙○○均觸犯刑法第一百八十五條第
    一項妨害公眾往來安全及區域計畫法第二十二條未依限變更土地使用罪嫌等語。
二、本件公訴人認被告戊○○、丁○○、甲○○、丙○○觸犯刑法第一百八十五條第
    一項妨害公眾往來安全罪及區域計畫法第二十二條未依限變更土地使用罪，係以
    被告自白、高雄縣政府、高雄縣美濃鎮公所函文、現場照片及美濃鎮非都市土地
    違規使用案件處理查報表等件為論據。訊據被告戊○○、丁○○、甲○○、丙○○均否認上揭犯行，均辯：稱我們載運的砂土是要做廟的地基，是樂捐的，是乙○○叫我們去載土的，我們不知道沒有經過許可，我們去現場載土石時，土地已
    經挖了一個大洞，在產業道路旁，深達二十公尺等語。被告丙○○另辯稱：我是
    車主沒有去現場，是司機彭義勝自己去載土，事前我根本不清楚。
三、按犯罪事實應依證據認定之，無證據不得推定其犯罪事實；檢察官就被告犯罪事
    實，應負舉證責任，並指出證明之方法；又不能證明被告犯罪者，應諭知無罪之
    判決。刑事訴訟法第一百五十四條、第一百六十一條第一項及第三百零一條第一
    項前段分別定有明文。又按而所謂認定犯罪事實之證據，係指足以認定被告確有
    犯罪行為之積極證據而言，該項證據自須適合於被告犯罪事實認定，始得採為斷
    罪資料；苟未能發現相當證據，或證據不足以證明，自不能以推測或擬制之方法
    ，以為裁判基礎。最高法院著有二十九年度上字第三一０五號及四十年度台上字
    第八六號判例可資參照。
四、經查：
  (一)依公訴人提出之前開證據，並無證據顯示被告甲○○、丙○○、戊○○、丁○○
    有參與挖掘前開土地之犯行。
  (二)被告甲○○在原審審理中亦陳稱：當日我遇到丙○○的司機彭義勝，我跟他說到
    美濃載土的事，當時來不及聯絡丙○○等語（見原審卷第二十九頁），核與被告
    丙○○所辯各情相符，被告丙○○於事前既不知情，自難認定其與同案被告乙○○有刑法第一百八十五條第一項妨害公眾往來安全罪及區域計畫法第二十二條未
    依限變更土地使用罪之犯意聯絡。
  (三)參以同案被告乙○○僱用案外人楊順益挖掘前開土地被查獲之時間係於九十一年
    一月二十七日，高雄縣政府警察局旗山分局就上開土地挖掘情形蒐證拍照之時間
    係同年一月二十五日，有照片四幀附卷可證，當時前開土地沿產業道路開挖之坑
    洞即已深達二十公尺，同案被告乙○○收受高雄縣政府命限期變更土地使用之函
    文時間係在三月一日，而被告甲○○、彭義勝、戊○○、丁○○等人受同案被告
    乙○○僱用運送砂石而為警查獲之時間係同年三月七日，當時同案被告乙○○所
    犯前開二罪犯行即已完成，被告甲○○、戊○○、丁○○殊無可能就已完成之犯
    罪與同案被告乙○○達成共同正犯之意思聯絡。
  (四)此外，公訴人並未提出任何積極證據證明被告甲○○、丙○○、戊○○、丁○○
    確有刑法第一百八十五條第一項妨害公眾往來安全罪及區域計畫法第二十二條未
    依限變更土地使用罪犯行。況遍查全卷，復查無其他積極證據足資證明被告甲○○等有何公訴人所指之前開犯行，揆諸前揭法律規定及判例意旨，即屬不能證明
    被告戊○○、丁○○、甲○○、丙○○犯罪，依法應諭知無罪之判決。
五、原審就此部分，為被告戊○○、丁○○、甲○○、丙○○均無罪之判決，經核尚
    無不合，檢察官此部分上訴意旨仍執陳詞，指摘原判決不當，求為有罪之判決，
    並無證據以實其說，上訴為無理由，應予駁回。
、被告彭義勝部分，已經原審判決確定，不另論列，附此明。
據上論斷，應依刑事訴訟法第三百六十八條，判決如主文。
本案經檢察官邱榮藏到庭執行職務。
中    華    民    國      九十二      年      六      月     三十   日
                              臺灣高等法院高雄分院刑事第四庭
                                  審判長法官  蕭權閔
                                        法官  陳吉雄
                                        法官  陳啟造
右正本證明與原本無異。
檢察官及被告乙○○如不服本判決應於收受本判決後十日內向本院提出上訴書狀，其
未述上訴理由者，並得於提起上訴後十日內向本院補提理由書狀（均須按他造當事
人之人數附繕本)「切勿逕送上級法院」。
                                      書記官  白蘭
中    華    民    國      九十二      年      六      月     三十   日
本件論罪科刑法條：
刑法第一百八十五條第一項
損壞或壅塞陸路、水路、橋樑或其他公眾往來之設備或以他法致生往來之危險者，處
五年以下有期徒刑，拘役或五百元以下罰金。
區域計畫法第二十二條
違反前條規定不依限變更土地使用或拆除建築物恢復土地原狀者，除依行政執行法辦
理外，並得處六個月以下有期徒刑或拘役。


司法院資訊處製作；財團法人民間司法改革基金會備份。
